ACORDAO-COMPLETO-2436568

ACÓRDÃO 7366/2021 ATA 14/2021 - SEGUNDA CÂMARA

VISTOS, relatados e discutidos estes autos de Tomada de Contas Especial instaurada pelo Conselho Nacional de Desenvolvimento Científico e Tecnológico (CNPq) em desfavor de Bianca Borsatto Galera, pesquisadora, em face de omissão no dever de prestar contas dos recursos repassados por meio do Termo de Aceitação de Apoio Financeiro ao Projeto "análise genética e genômica em crianças com diagnóstico de malformação cardíaca conotruncal";
ACORDAM os Ministros do Tribunal de Contas da União, reunidos em sessão da 2ª Câmara, com fulcro nos arts. 1º, inciso I, 16, inciso III, alíneas "a" e "c", 19, caput, e 23, inciso III, da Lei 8.443/1992, em:
9.1. julgar irregulares as contas de Bianca Borsatto Galera, condenando-a ao pagamento das quantias especificadas a seguir, acrescidas dos encargos legais devidos, a partir das datas indicadas, na forma prevista na legislação em vigor, fixando-lhe o prazo de 15 (quinze) dias, a contar da notificação, para que comprove, perante o Tribunal (art. 214, inciso III, alínea "a", do Regimento Interno/TCU) , o recolhimento da dívida aos cofres do CNPq;
	Data do crédito
	Valor Original (R$) 

	28/10/2010
	59.968,34

	26/10/2011
	99.626,61

	14/11/2012
	100.773,39

	26/4/2013
	52.015,83

	8/10/2013
	52.015,83

9.2. aplicar a Bianca Borsatto Galera a multa prevista no art. 57 da Lei 8.443/1992, c/c o art. 267 do Regimento Interno do TCU, no valor de R$ 40.000,00 (quarenta mil reais) fixando-lhe o prazo de 15 (quinze) dias, a contar da notificação, para que comprove, perante o Tribunal (art. 214, inciso III, alínea "a", do Regimento Interno do TCU) , o recolhimento da dívida aos cofres do Tesouro Nacional, atualizada monetariamente desde a data do acórdão proferido por este Tribunal até a do efetivo recolhimento, se pagas após o vencimento, na forma da legislação em vigor;
9.3. autorizar, desde logo, a cobrança judicial das dívidas, com fundamento no art. 28, inciso II, da Lei 8.443/1992, caso não atendida a notificação;
9.4. autorizar, antecipadamente, caso requerido, o pagamento da dívida em até 36 (trinta e seis) parcelas mensais e consecutivas, nos termos do art. 26 da Lei 8.443/1992, c/c o art. 217 do Regimento Interno/TCU, fixando-se o vencimento da primeira parcela em 15 (quinze) dias, a contar do recebimento da notificação, e o das demais a cada 30 (trinta) dias, devendo incidir sobre cada uma os encargos devidos, na forma prevista na legislação em vigor, alertando a responsável para o fato de que a falta de comprovação do recolhimento de qualquer parcela importará o vencimento antecipado do saldo devedor, nos termos do art. 217, § 2º, do Regimento Interno/TCU;
9.5. dar ciência da presente deliberação à responsável, ao CNPq e ao Procurador-Chefe da Procuradoria da República no Distrito Federal, nos termos do § 3º do art. 16 da Lei 8.443/1992, c/c o § 7º do art. 209 do Regimento Interno/TCU, para a adoção das medidas cabíveis.

Tomada de Contas Especial instaurada pelo Conselho Nacional de Desenvolvimento Científico e Tecnológico  CNPq, em desfavor da Sra. Bianca Borsatto Galera (CPF 133.329.958-39), pesquisadora, em face de omissão no dever de prestar contas dos recursos repassados por meio do Termo de Aceitação de Apoio Financeiro ao Projeto (peça 3, p. 103-105) análise genética e genômica em crianças com diagnóstico de malformação cardíaca conotruncal, com vigência de 22/12/2010 a 21/12/2015 (peça 3; p. 183), tendo o prazo para prestar contas se encerrado em 19/2/2016

Segunda Câmara

Conselho Nacional de Desenvolvimento Científico e Tecnológico (CNPq); Ministério da Ciência, Tecnologia, Inovações e Comunicações (extinto).

3. Interessados/Responsáveis:
3.1. Responsável: Bianca Borsatto Galera (XXX.329.958-XX).

13.1. Ministros presentes: Bruno Dantas (Presidente), Augusto Nardes, Aroldo Cedraz (Relator) e Raimundo Carreiro.
13.2. Ministros-Substitutos presentes: Marcos Bemquerer Costa e André Luís de Carvalho.

ACORDAO-COMPLETO-2542229

Acórdão 3371/2022 - Segunda Câmara

AROLDO CEDRAZ

Adoto como Relatório a bem lançada instrução de mérito do auditor responsável pelo exame do processo no âmbito da Secretaria de Controle Externo de Tomada de Contas Especial (peça 42) , cuja proposta de encaminhamento contou com a anuência do escalão dirigente da unidade técnica (peças 43/44) , bem assim do representante do MPTCU (peça 45) :
"INTRODUÇÃO
1.	Cuidam os autos de Tomada de Contas Especial instaurada pelo Conselho Nacional de Desenvolvimento Científico e Tecnológico - CNPq, em desfavor da Sra. Bianca Borsatto Galera (CPF XXX.329.958-XX) , pesquisadora, em face de omissão no dever de prestar contas dos recursos repassados por meio do Termo de Aceitação de Apoio Financeiro ao Projeto (peça 3, p. 103-105) "análise genética e genômica em crianças com diagnóstico de malformação cardíaca conotruncal", com vigência de 22/12/2010 a 21/12/2015 (peça 3; p. 183) , tendo o prazo para prestar contas se encerrado em 19/2/2016 (peça 3; p. 131) .
HISTÓRICO
2.	Para a execução do projeto "análise genética e genômica em crianças com diagnóstico de malformação cardíaca conotruncal", o CNPq efetuou o repasse da importância total de R$ 364.400,00 (peça 3, p. 180) , conforme relação de ordens bancárias constantes do processo (peça 3, p. 147-157) . Os recursos foram transferidos de acordo com os valores originais e datas de crédito, como mostra a tabela a seguir:
	Data do crédito
	Valor Original (R$) 
	Bolsista

	28/10/2010
	59.968,34
	Bianca Borsatto Galera

	26/10/2011
	99.626,61
	
	14/11/2012
	100.773,39
	
	26/4/2013
	52.015,83
	
	8/10/2013
	52.015,83
	
3.	O prazo para prestar contas encerrou-se em 19/2/2016 (peça 3; p. 131) , mas, até aquela data, não foi confirmado o envio da prestação de contas para o CNPq.			
4.	Conforme apontado no parecer da Auditoria Interna, de 30/6/2017 (peça 3, p. 188-189) , o CNPq verificou a omissão no dever legal de prestar contas dos recursos do projeto "análise genética e genômica em crianças com diagnóstico de malformação cardíaca conotruncal".
5.	Por meio do Ofício SEAFI/COPCO 216/2017 (peça 3, p. 143) e da Notificação DGTI/CGADM/COPCO/SETCE nº 34/2017 (peça 3, p. 163) , recebidos conformes AR´s constantes da peça 3, p. 145 e 167, o Órgão Instaurador notificou a Sra. Bianca Borsatto Galera (CPF XXX.329.958-XX) , pesquisadora, acerca da omissão no dever legal de prestar contas dos recursos federais recebidos, requerendo as providências devidas ou a devolução dos aludidos recursos. Por outro lado, foram enviados à responsável os e-mails constantes da peça 3, p. 135 e 165, tratando também da necessidade de apresentação da prestação de contas.
6.	Diante da não apresentação da prestação de contas e da consequente não demonstração da boa e regular aplicação dos recursos federais repassados, assim como da não devolução dos recursos, instaurou-se a Tomada de Contas Especial, em 24/4/2017 (peça 3, p. 20) . 
7.	Na instrução inicial (peça 9) , verificou-se que, apesar do prazo expirado para apresentação da prestação de contas dos recursos recebidos, a responsável não apresentou a documentação exigida. Portanto, foi proposta a citação e audiência da responsável nos seguintes termos (peça 9, p. 4-5) :
a) 	realizar a CITAÇÃO da Sra. Bianca Borsatto Galera (CPF XXX.329.958-XX) , pesquisadora, com fundamento nos arts. 10, § 1º, e 12, inciso II, da Lei 8.443/1992, c/c o art. 202, inciso II, §1º, do Regimento Interno do TCU, para que, no prazo de quinze dias, a contar do recebimento do ofício citatório, apresente alegações de defesa quanto à ocorrência abaixo indicada, em razão da conduta especificada, e/ou recolha, aos cofres do CNPq, as importâncias abaixo informadas, atualizadas monetariamente a partir das respectivas datas até o efetivo recolhimento, abatendo-se, na oportunidade, as quantias eventualmente ressarcidas, na forma da legislação em vigor:
Irregularidade: Não comprovação da boa e regular aplicação dos recursos federais repassados pelo CNPq, em face da omissão no dever de prestar contas dos valores transferidos, no âmbito do projeto "análise genética e genômica em crianças com diagnóstico de malformação cardíaca conotruncal";
	Data do crédito
	Valor Original (R$) 
	Bolsista

	28/10/2010
	59.968,34
	Bianca Borsatto Galera

	26/10/2011
	99.626,61
	
	14/11/2012
	100.773,39
	
	26/4/2013
	52.015,83
	
	8/10/2013
	52.015,83
	
Valor atualizado do débito (sem juros) , em 18/3/2020 - R$ 562.961,17
Responsável: Sra. Bianca Borsatto Galera (CPF XXX.329.958-XX) , pesquisadora.
Conduta: Não demonstrar a boa e regular aplicação dos recursos federais recebidos à conta do projeto "análise genética e genômica em crianças com diagnóstico de malformação cardíaca conotruncal", em face da omissão na prestação de contas, cujo prazo encerrou-se em 19/2/2016 (peça 3; p. 131) ;
Dispositivos violados: art. 37, caput, c/c o art. 70, parágrafo único, da Constituição da República Federativa do Brasil, art. 93 do Decreto-lei 200/1967, art. 66 do Decreto 93.872/1986 e item 6.2 da Resolução Normativa 017/2011 (peça 5; p. 53) ;
Evidências: PARECER AUDITORIA INTERNA, de 30/6/2017 (peça 3, p. 188-189) e Relatório de TCE (peça 3, p. 180-185) ;
b)	 informar à responsável que, caso venha a ser condenada pelo Tribunal, os débitos ora apurados serão acrescidos de juros de mora, nos termos do § 1º do art. 202 do RI/TCU;
c)	 esclarecer à responsável, em obediência ao art. 12, § 2º, da Lei 8.443/1992, e ao art. 12, inciso VI, da Resolução TCU 170/2004, que o recolhimento tempestivo do débito somente saneará o processo, caso seja reconhecida a sua boa-fé e não se constate outra irregularidade nas contas;
d)	 realizar a AUDIÊNCIA da Sra. Bianca Borsatto Galera (CPF XXX.329.958-XX) , pesquisadora, com fundamento nos arts. 10, § 1º, e 12, incisos I e III, da Lei 8.443/1992, c/c o art. 202, incisos I e III, do RI/TCU, para que, no prazo de quinze dias, apresente razões de justificativa quanto ao não cumprimento do prazo originalmente estipulado para prestação de contas dos recursos federais recebidos, no âmbito do projeto "análise genética e genômica em crianças com diagnóstico de malformação cardíaca conotruncal", cujo prazo encerrou-se em 19/2/2016 (peça 3; p. 131) ;
Irregularidade: Não cumprimento do prazo originalmente estipulado para prestação de contas do projeto "análise genética e genômica em crianças com diagnóstico de malformação cardíaca conotruncal", cujo prazo encerrou-se em 19/2/2016;
Responsável: Sra. Bianca Borsatto Galera (CPF XXX.329.958-XX) , pesquisadora;
Conduta: Não cumprir o prazo originalmente estipulado para a prestação de contas do Projeto "Análise genética e genômica em crianças com diagnóstico de malformação cardíaca conotruncal", o qual se encerrou em 19/2/2016 (peça 3; p. 131) ;
Dispositivos violados: art. 37, caput, c/c o art. 70, parágrafo único, da Constituição da República Federativa do Brasil, art. 93 do Decreto-lei 200/1967, art. 66 do Decreto 93.872/1986 e item 6.2 da Resolução Normativa nº 017/2011 (peça 5; p. 53) ;
Evidências: parecer de Auditoria Interna, de 30/10/2017 (peça 5; pp. 262-264) e Relatório de TCE (peça 5; pp. 249-255) ;
8.	A proposta contou com anuência do titular da Unidade Técnica (peça11) , tendo sido encaminhada comunicação à responsável (peça 13) cuja ciência de recebimento encontra-se acostada à peça 14.
9.	A responsável apresentou sua resposta, sendo a documentação juntada ao processo nas peças 16 a 40. A presente instrução presta-se a analisar as respostas e emitir juízo de mérito sobre as mesmas.
ANÁLISE DOS PRESSUPOSTOS DE PROCEDIBILIDADE DA IN/TCU 71/2012
10.	Verifica-se que não houve o transcurso de mais de dez anos desde o fato gerador sem que tenha havido a notificação da responsável pela autoridade administrativa federal competente (art. 6º, inciso II, c/c art. 19, da IN/TCU 71/2012, modificada pela IN/TCU 76/2016) , uma vez que os recursos foram transferidos entre 2010 e 2013, a omissão na prestação de contas se concretizou em 19/2/2016 (peça 3; p. 131) , e a responsável foi notificada sobre as irregularidades pela autoridade administrativa competente em 2017, por meio do Ofício SEAFI/COPCO 216/2017 (peça 3, p. 143) e da Notificação DGTI/CGADM/COPCO/SETCE 34/2017 (peça 3, p. 163) , recebidos conformes AR´s constantes da peça 3, p. 145 e 167. Ademais, foram enviados à responsável em 2017 os e-mails constantes da peça 3, p. 135 e 165.
11.		Verifica-se também que o valor original histórico do débito é superior a R$ 100.000,00 (peça 5; p. 182 e 240) , na forma estabelecida conforme os arts. 6º, inciso I, e 19, da IN/TCU 71/2012, modificada pela IN/TCU 76/2016.
12.				Por oportuno, registra-se que, em atendimento ao item 9.4, do Acórdão 1772/2017-TCU-Plenário (Relator Ministro-Substituto Augusto Sherman Cavalcanti) , foi efetuada pesquisa no sistema processual do TCU, e não foram encontradas tomadas de contas especiais em tramitação com débitos imputáveis à responsável com valores inferiores ao fixado no art. 6º, inciso I, da Instrução Normativa TCU 71/2012.
13.	A tomada de contas especial está, assim, devidamente constituída e em condição de ser instruída.
EXAME TÉCNICO
Considerações iniciais
14.	A responsável inicia a argumentação informando que foi notificada do procedimento instaurado neste TCU e menciona que para a execução do projeto foi repassado o valor total de R$ 364.400,00, sendo que o Relatório de TCE concluiu e indicou prejuízo de R$ 272.600,00 (peça 16, p. 1) .
Análise
15.	O valor mencionado de débito apurado (R$ 272.600,00) está incorreto, pois o montante inicialmente apurado foi equivalente ao valor total repassado, de R$ 364.400,00, em virtude da omissão no dever de prestar contas, que impossibilitou qualquer análise da aplicação dos recursos, sendo, logicamente, o débito apurado igual ao valor total repassado.
16.	A menção ao valor de R$ 272.600,00 apurado no Relatório de TCE foi feita na instrução anterior (peça 9, p. 2, parágrafo 6) . Trata-se de erro material contido no decorrer da instrução devidamente convalidado pelos termos da citação já anteriormente mencionada no parágrafo 7 do presente documento, que cita as datas dos repasses e os respectivos valores, que somam o total correto de R$ 364.400,00 relativo ao débito apontado. Esclarecido este ponto relacionado a erro material encontrado no decorrer da instrução anterior, passa-se à análise da argumentação propriamente dita.
Da ausência de notificações anteriores
17.	A responsável afirma que somente tomou conhecimento da tomada de contas especial quando da comunicação encaminhada pelo TCU, alegando que nenhuma das comunicações exaradas na fase interna da tomada de contas especial foi recepcionada pela notificada (peça 16, p. 2) .
18.	Afirma ainda que o e-mail para o qual foram também encaminhadas as comunicações não é mais utilizado pela responsável, motivo pelo qual não houve qualquer confirmação de recebimento, além de não se tratar de meio de comunicação oficial (peça 16, p. 2) .
19.	Por fim, defende que o decurso de mais de dez anos entre o repasse inicial e a comunicação prejudicou a defesa, assim como o fato de não ter recebido cópia da instrução, mas tão somente a notificação, o que também teria prejudicado o contraditório e a ampla defesa (peça 16, p. 2-3) .
Análise
20.	Em relação ao fato de não ter recebido as comunicações, conforme já mencionado anteriormente, constata-se que a responsável foi notificada sobre as irregularidades pela autoridade administrativa competente em 2017, por meio do Ofício SEAFI/COPCO 216/2017 (peça 3, p. 143) e da Notificação DGTI/CGADM/COPCO/SETCE 34/2017 (peça 3, p. 163) , recebidos conformes AR´s constantes da peça 3, p. 145 e 167.
21.	A comunicação encaminhada ao e-mail trata-se de cópia daquela encaminhada fisicamente (devidamente recebida conforme supramencionado) , acessória, que visa dar celeridade e facilitar o processo de comunicação e, de fato, não interfere na conclusão de que a responsável fora devidamente comunicada anteriormente.
22.	Em relação ao prejuízo ao contraditório e à ampla defesa, verifica-se que, além de ter sido comunicada na fase interna da tomada de contas especial, não houve o transcurso de mais de dez anos desde o fato gerador sem que tenha havido a notificação da responsável pelo TCU, uma vez que os recursos foram transferidos entre 2010 e 2013, a omissão na prestação de contas se concretizou em 19/2/2016 e a notificação foi recebida em 16/4/2020, conforme atesta comprovante de recebimento acostado à peça 14. Ainda se fosse considerada a data do primeiro repasse, 28/10/2010, não haveria que se falar em transcurso de mais de dez anos.
23.	Verifica-se, portanto, que os argumentos apresentados pela responsável em relação às comunicações e prazos não devem prosperar.
Da correção na aplicação dos recursos
24.	Na presente seção das alegações de defesa, a responsável alega que (peça 16, p. 3-10) :
a)	Possui carreira louvável no âmbito acadêmico-profissional;
b)	O relatório completo do projeto anexo demonstra que a pesquisa foi devidamente realizada;
c)	Devolveu saldo remanescente aos cofres da União;
d)	Não conseguiu acesso à completude das informações prestadas na plataforma integrada Carlos Chagas;
e)	As notas fiscais encaminhadas comprovam os investimentos na pesquisa;
f)	Não existiu dolo ou má-fé;
g)	A diferença entre o débito apurado de R$ 272.600,00 e a soma dos valores das notas fiscais não supera o limite mínimo para instauração de tomada de contas especial;
h)	O interregno entre o primeiro repasse e a comunicação foi superior a dez anos, motivo pelo qual o processo deve ser arquivado, por prejuízo ao contraditório e ampla defesa;
i)	A conduta apurada é tão somente a de não cumprir o prazo originalmente estipulado para a prestação de contas do projeto, que agora apresentada afasta a discussão deste tema;
j)	Inexistiu prejuízo ao erário.
Análise
25.	Incialmente deve-se relatar que não é objeto do presente processo a análise da carreira acadêmica ou profissional da responsável, uma vez que tal fato não guarda nexo direto com os assuntos tratados nestes autos.
26.	Na peça 39 dos presentes autos, foi acostado o relatório da pesquisa realizada pela responsável. Em rápida leitura da peça técnica, percebe-se que o mesmo guarda nexo com o objeto do projeto em análise (peça 39, p. 46-52) .
27.	Constata-se, também, que o mencionado recolhimento de R$ 160,31 não foi comprovado, uma vez que foi juntado somente a GRU, sem autenticação ou comprovante de pagamento (peça 29) .
28.	Em relação à impossibilidade de acesso às informações que, segunda a responsável, haviam sido inseridas na plataforma Carlos Chagas, a defendente apresentou imagem da tela do sistema com a mensagem de erro no acesso (peça 32) . Entretanto, julga-se que tal informação não é de suma importância, pois, conforme se verificará em seguida, a responsável apresentou as notas fiscais que segundo a mesma comprovariam a execução das despesas executadas.
29.	Em relação ao prazo superior a dez anos entre a ocorrência dos fatos e a citação, o que teria gerado prejuízos ao contraditório e à ampla defesa, tais argumentos já foram analisados no parágrafo 22 e não merecem prosperar.
30.	Com relação à comprovação das despesas, passa-se agora à análise da comprovação dos gastos dos recursos repassados por meio das notas fiscais apresentadas. A tabela a seguir compila todas as notas fiscais apresentadas.
	Empresa
	Data
	 Valor 
	Peça
	Irregularidade

	Promega
	17/04/2015
	 R$      1.338,00 
	17
	-

	Genetica
	30/10/2014
	 R$      2.669,70 
	18
	Solicitante Regiane

	Genetica
	10/01/2013
	 R$      4.961,40 
	19
	-

	Genetica
	25/11/2014
	 R$         495,60 
	20
	Solicitante Regiane

	Genetica
	18/08/2011
	 R$      5.181,14 
	21
	Projeto distinto e solicitante Amilcar

	Gold lab
	20/12/2012
	 R$      1.176,70 
	22
	-

	Genetica
	09/08/2010
	 R$    19.890,00 
	23
	Data anterior à vigência do acordo

	Quiagen
	20/05/2011
	 R$      4.152,56 
	24
	-

	Life
	17/10/2012
	 R$      2.320,06 
	25
	Solicitante Danebo

	Life
	21/03/2013
	 R$         970,17 
	26
	-

	Prodiomol
	30/11/2012
	 R$      1.857,17 
	27
	-

	Life
	15/09/2010
	 R$  120.000,00 
	28
	Data anterior à vigência do acordo

	Biosystems
	18/12/2012
	 R$    16.148,48 
	30
	-

	Prodiomol
	12/12/2012
	 R$      1.045,54 
	34
	-

	Gold lab
	21/03/2012
	 R$      1.051,71 
	36

	Uniscience
	30/11/2010
	 R$    25.999,15 
	37
	Data anterior à vigência do acordo

	Life
	21/03/2013
	 R$    53.940,95 
	38
	-

	 Total 
	 
	 R$                  263.198,33 

31.	Constata-se que as notas fiscais apresentadas somam o montante de R$ 263.198,33, enquanto o valor total repassado correspondeu a R$ 364.400,00. Contudo, verifica-se que há diversas notas fiscais que, de pronto, não poderiam ser aceitas para comprovar despesas no âmbito do Convênio, quais sejam:
a)	NF´s acostadas às peças 23 (R$ 19.890,00) , 28 (R$ 120.000,00) e 37 (R$ 25.999,15) que possuem data de emissão anterior à data de início da vigência do repasse, que é 22/12/2010;
b)	NF´s acostadas às peças 18 (R$ 2.669,70) , 20 (R$ 495,60) , 21 (R$ 5.181,14) e 25 (R$ 2.320,06) que possuem como solicitante identificado no rodapé pessoa divergente da recebedora dos recursos repassados.
32.	Assim, tem-se um montante já descartado sem sequer analisar a existência de nexo causal entre as despesas e os recursos repassados um total de R$ 176.555,65 em razão das irregularidades acima mencionadas.
33.	Do restante das notas fiscais apresentadas, resta impossível averiguar se as mesmas guardam nexo causal com as despesas efetuadas uma vez que não foi encaminhado o extrato da conta que recebeu e movimentou os recursos repassados.
34.	Assim, resta impossível averiguar a existência de nexo causal entre as notas fiscais apresentadas, mesmo daquelas que não apresentam, aparentemente, irregularidade, uma vez ausentes os extratos bancários da conta específica.
35.	Portanto, considera-se que os argumentos apresentados pela responsável não foram capazes de afastar o débito imputado, sendo que este deve ser mantido e suas contas julgadas irregulares.
36.	A última irregularidade a ser tratada é o não cumprimento do prazo estipulado para prestação de contas do projeto. Em sua argumentação, a própria responsável admite que a irregulariadade de fato ocorreu (peça 16, p. 8) :
Oportuno destacar que neste procedimento, consoante página 05 da notificação enviada, a conduta apurada é apenas e tão somente a de "não cumprir o prazo originalmente estipulado para a prestação de contas do Projeto", não havendo qualquer capitulação ou imputação de dano ao erário, sendo que tal prestação de constar e informações, ao ser apresentada nesta ocasião, faz desaparecer qualquer outra discussão neste sentido.
37.	Diante do exposto, entende-se que os argumentos da responsável sobre este tema não foram capazes de afastar a irregularidade, pelo contrário, corroboram a conclusão de que a irregularidade ocorreu, motivo pelo deve ser proposta multa à mesma pelo descumprimento do prazo originalmente estabelecido para apresentação da prestação de contas.
CONCLUSÃO
38.	A partir dos elementos constantes dos autos, foi possível verificar que:
a)	a menção ao valor de R$ 272.600,00 apurado no Relatório de TCE foi feita na instrução anterior (peça 9, p. 2, parágrafo 6) e se trata de erro material contido no decorrer da instrução devidamente convalidado pelos termos da citação promovida;
b)	houve comunicações devidamente realizadas na fase interna da tomada de contas especial;
c)	não houve o transcurso de mais de dez anos desde o fato gerador sem que tenha havido a notificação da responsável pelo TCU, pois a omissão na prestação de contas se concretizou em 19/2/2016 e a notificação foi recebida em 16/4/2020, não havendo que se falar em prejuízo ao contraditório;
d)	o relatório final do projeto apresentado guarda nexo com o objeto do repasse;
e)	o mencionado recolhimento de R$ 160,31 não foi comprovado, uma vez que foi juntado somente a GRU, sem autenticação ou comprovante de pagamento;
f)	resta impossível averiguar a existência de nexo causal entre as notas fiscais apresentadas, mesmo daquelas que não apresentam, aparentemente, irregularidade, uma vez ausentes os extratos bancários da conta específica;
g)	considera-se que os argumentos apresentados pela responsável não foram capazes de afastar o débito imputado, sendo que este deve ser mantido e suas contas julgadas irregulares;
h)	a apresentação intempestiva das contas não afasta a irregularidade de não cumprimento do prazo estipulado para apresentação das contas;
i)	as contas da responsável devem ser julgadas irregulares e deve ser proposta multa à mesma pelo descumprimento do prazo originalmente estabelecido.
PROPOSTA DE ENCAMINHAMENTO
39.	Diante do exposto, submetem-se os autos à consideração superior, propondo:
a)	julgar irregulares, nos termos dos arts. 1º, inciso I, 16, inciso III, alíneas a e c, da Lei 8.443/1992, c/c os arts. 19 e 23, inciso III, da mesma Lei, as contas da Sra. Bianca Borsatto Galera (CPF XXX.329.958-XX) , condenando-a ao pagamento da importâncias a seguir especificadas, atualizadas monetariamente e acrescidas dos juros de mora, calculados a partir das datas discriminadas até a data da efetiva quitação do débito, fixando-lhe o prazo de quinze dias, para que comprove, perante o Tribunal, o recolhimento da referida quantia aos cofres do CNPq, nos termos do art. 23, inciso III, alínea "a", da citada lei, c/c o art. 214, inciso III, alínea "a", do Regimento Interno do TCU;
Irregularidade: Não comprovação da boa e regular aplicação dos recursos federais repassados pelo CNPq, em face da omissão no dever de prestar contas dos valores transferidos, no âmbito do projeto "análise genética e genômica em crianças com diagnóstico de malformação cardíaca conotruncal";
	Data do crédito
	Valor Original (R$) 
	Bolsista

	28/10/2010
	59.968,34
	Bianca Borsatto Galera

	26/10/2011
	99.626,61
	
	14/11/2012
	100.773,39
	
	26/4/2013
	52.015,83
	
	8/10/2013
	52.015,83
	
	Valor atualizado do débito (sem juros) , em 25/9/2020 - R$ 564.312,28
Responsável: Sra. Bianca Borsatto Galera (CPF XXX.329.958-XX) , pesquisadora.
Conduta: Não demonstrar a boa e regular aplicação dos recursos federais recebidos à conta do projeto "análise genética e genômica em crianças com diagnóstico de malformação cardíaca conotruncal", em face da omissão na prestação de contas, cujo prazo encerrou-se em 19/2/2016 (peça 3; p. 131) ;
Dispositivos violados: art. 37, caput, c/c o art. 70, parágrafo único, da Constituição da República Federativa do Brasil, art. 93 do Decreto-lei 200/1967, art. 66 do Decreto 93.872/1986 e item 6.2 da Resolução Normativa 017/2011 (peça 5; p. 53) ;
Evidências: PARECER AUDITORIA INTERNA, de 30/6/2017 (peça 3, p. 188-189) e Relatório de TCE (peça 3, p. 180-185) ;
b)	aplicar à Sra. Bianca Borsatto Galera (CPF XXX.329.958-XX) a multa prevista no art. 57 da Lei 8.443/1992 c/c o art. 267 do Regimento Interno do TCU, fixando-lhe o prazo de quinze dias, a contar da notificação, para que comprove, perante o Tribunal (art. 214, III, alínea "a", do Regimento Interno do TCU) , o recolhimento da dívida aos cofres do CNPq, atualizada monetariamente desde a data do acórdão proferido por este Tribunal até a do efetivo recolhimento, se pagas após o vencimento, na forma da legislação em vigor;
c)	autorizar, desde logo, nos termos do art. 28, inciso II, da Lei 8.443/1992, a cobrança judicial das dívidas, caso não atendida a notificação;
d)	autorizar, desde logo, caso solicitado e o processo não tenha sido remetido para cobrança judicial, o pagamento das dívidas em até 36 (trinta e seis) parcelas mensais e consecutivas, nos termos do art. 26 da Lei 8.443/1992, c/c o art. 217 do Regimento Interno/TCU, fixando-se o vencimento da primeira parcela em 15 (quinze) dias, a contar do recebimento da notificação, e o das demais a cada mês, devendo incidir sobre cada valor mensal os correspondentes acréscimos legais, na forma prevista na legislação em vigor, sem prejuízo de alertar os responsáveis de que a falta de comprovação do recolhimento de qualquer parcela implicará o vencimento antecipado do saldo devedor; 
e)	enviar cópia do Acórdão a ser prolatado, bem como do Relatório e do Voto que o fundamentarem à Procuradoria da República no Distrito Federal, nos termos do à § 3º do art. 16 da Lei 8.443/1992, c/c o § 7º do art. 209 do Regimento Interno do TCU, para adoção das medidas cabíveis, informando que a presente deliberação, acompanhada do Relatório e do Voto que a fundamenta, está disponível para a consulta no endereço www.tcu.gov.br/acordaos, além de esclarecer que, caso requerido, o TCU poderá fornecer sem custos as correspondentes cópias, de forma impressa; e
f)	 enviar cópia do Acórdão que vier a ser proferido ao responsável, para ciência, informando que a presente deliberação, acompanhada do Relatório e do Voto que a fundamenta, está disponível para a consulta no endereço www.tcu.gov.br/acordaos, além de esclarecer que, caso requerido, o TCU poderá fornecer sem custos as correspondentes cópias, de forma impressa."
	É o Relatório.

8.1. Claudio Stabile Ribeiro (3213/OAB-MT) e outros, representando Bianca Borsatto Galera.

Procurador Rodrigo Medeiros de Lima.

TOMADA DE CONTAS ESPECIAL. OMISSÃO NA PRESTAÇÃO DE CONTAS DE TERMO DE ACEITAÇÃO DE APOIO FINANCEIRO A PROJETO. CITAÇÃO. AUSÊNCIA DO EXTRATO DA CONTA ESPECÍFICA. IMPOSSIBILIDADE DE ESTABELECIMENTO DO NEXO CAUSAL ENTRE AS DESPESAS SUPORTADAS PELAS NOTAS FISCAIS E OS RECURSOS. AUSÊNCIA DE EXTRATO DA CONTA ESPECÍFICA. CONTAS IRREGULARES. DÉBITO. SEM MULTA.

TOMADA DE CONTAS ESPECIAL (TCE)

Secretaria de Controle Externo de Tomada de Contas Especial (SecexTCE).

Trata-se de processo de Tomada de Contas Especial instaurada pelo Conselho Nacional de Desenvolvimento Científico e Tecnológico (CNPq) em desfavor de Bianca Borsatto Galera, pesquisadora, em face de omissão no dever de prestar contas dos recursos repassados por meio do Termo de Aceitação de Apoio Financeiro ao Projeto "análise genética e genômica em crianças com diagnóstico de malformação cardíaca conotruncal", com vigência de 22/12/2010 a 21/12/2015, tendo o prazo para prestar contas se encerrado em 19/2/2016.
2.	Após ausência de manifestação da pesquisadora na fase interna, o processo foi remetido ao TCU, onde foi promovida a citação daquela responsável, que apresentou suas alegações de defesa.
3.	Em relação ao prejuízo ao contraditório e à ampla defesa, verifica-se que, além de ter sido comunicada na fase interna da tomada de contas especial, não houve o transcurso de mais de dez anos desde o fato gerador sem que tenha havido a notificação da responsável pelo TCU, uma vez que os recursos foram transferidos entre 2010 e 2013, a omissão na prestação de contas se concretizou em 19/2/2016 e a notificação foi recebida em 16/4/2020.
4.	A menção ao valor de R$ 272.600,00 apurado no Relatório de TCE foi feita na instrução anterior de peça 9 e se trata de erro material, devidamente convalidado pelos termos da regular citação promovida.
5.	Embora o relatório da pesquisa realizada apresentado pela responsável guarde relação com o objeto do projeto em análise, as notas fiscais apresentadas, mesmo aquelas sem irregularidades e que podiam ser examinadas, não foram capazes de estabelecer o liame causal entre as despesas e os recursos repassados, uma vez ausentes os extratos bancários da conta específica.
6.	Ademais, a apresentação intempestiva das contas não afasta a irregularidade de não cumprimento do prazo estipulado para apresentação da prestação de contas.
7.	Nesse passo, acolho como razões de decidir a instrução de mérito da unidade técnica, corroborada pelo MPTCU, que abordou todas as questões necessárias ao deslinde do feito, esgotando a análise da matéria e tornando desnecessária a adução de considerações adicionais.
8.	Sendo assim, entendo que o Tribunal deve proferir julgamento pela irregularidade das contas da responsável, condenando-a ao pagamento do débito apurado nos autos, bem como à multa do art. 57 da Lei 8.443/1992.
9.	Em acréscimo, devem ser autorizados, desde já, o pagamento parcelado do débito, bem assim a respectiva cobrança judicial, caso não atendida a notificação.
10.	Por fim, como alvitrado, faz-se necessária a remessa de cópia da deliberação a ser proferida, ao órgão regional da Procuradoria da República no Distrito Federal, para as providências cabíveis, ex vi do § 7o, in fine, do art. 209 do Regimento Interno do TCU.
	
	Ante o exposto, VOTO por que seja adotada a deliberação que ora submeto ao Colegiado.
TCU, Sala das Sessões, em 4 de maio de 2021.
AROLDO CEDRAZ
Relator